【裁判字號】    89,苗簡,348
【裁判日期】    891130
【裁判案由】    拆屋還地
【裁判全文】
臺灣苗栗地方法院民事簡易判決  八十九年度苗簡字第三四八號
    原      告    甲○○
    訴訟代理人    陳俊傑律師
    複  代理人    丙○○      .
    被      告    乙○○      .
    訴訟代理人    張裕隆      .
右當事人間請求拆屋還地事件，本院判決如左：
    主      文
被告應將坐落苗栗縣南庄鄉○○段六四五地號如附圖所示Ａ部分面積十九平方公尺土
地上之石棉瓦造木房拆除，並將該土地返還原告。
訴訟費用由被告負擔。
本判決於原告以新台幣柒仟元為被告供擔保後得假執行。
    事實及理由
一、原告之聲明：除供擔保金額外，餘如主文所示。
二、事實摘要：
    原告主張坐落苗栗縣南庄鄉○○段六四五地號土地（以下簡稱系爭土地）為原告
    所有，被告未經原告同意，亦無任何法律上權源，於系爭土地如附圖所示Ａ部分
    面積十九平方公尺土地上建有石棉瓦造木房，無權占用原告所有之系爭土地，雖
    經原告催告返還，被告皆置之不理，為此依民法第七百六十七條之規定，訴請被
    告拆除如主文第一項所示之石棉瓦造木房，並將該土地返還原告等語；被告則以
    原告於民國八十五年間始購得系爭土地，被告所有之石棉瓦造木房已蓋了幾十年
    ，原告之前手都不敢確定該處是否為其所有，亦從未向被告索取等語，資為抗辯
    。
三、法院之判斷：
（一）按所有人對於無權占有或侵奪其所有物者，得請求返還之；對於妨害其所有權
      者，得請求除去之；有妨害其所有權之虞者，得請求防止之，民法第七百六十
      七條定有明文。
（二）原告主張系爭土地為其所有之事實，業據提出土地登記謄本為憑，堪信為真實
      。另原告主張被告占用系爭土地如附圖所示Ａ部分面積十九平方公尺土地，並
      搭建石棉瓦造木房之事實，為被告所不爭執，並經本院會同苗栗縣頭份地政事
      務所測量員勘測現場屬實，有苗栗縣頭份地政事務所八十九年九月二十日頭地
      所二字第五七七五號函所附土地複丈成果圖及本院現場勘驗筆錄、現場附圖、
      照片在卷可稽，原告此部分之主張亦堪信為真實。
（三）按當事人主張有利於己之事實者，就其事實有舉證之責任，民事訴訟法第二百
      七十七條定有明文。本件被告雖以原告於八十五年間始購得系爭土地，被告所
      有之石棉瓦造木屋已蓋了幾十年，原告之前手都不敢確定該處是否為其所有，
      亦從未向被告索取等語置辯，惟查，被告既非系爭土地之所有權人，又無法舉
      證證明其就該土地有合法使用權源，即屬無權占有系爭土地。從而，原告依民
      法第七百六十七條之規定，訴請被告拆除占用系爭土地如附圖所示Ａ部分土地
      面積十九平方公尺之石棉瓦造木房，並將上開土地返還原告，即屬有據，應予
      准許。
（四）原告陳明願供擔保請准宣告假執行，核無不合，爰酌定相當之擔保金額准許之
      。
四、據上論結，本件原告之訴為有理由，依民事訴訟法第四百三十六條第二項、第七
    十八條、第三百九十條第二項，判決如主文。
中      華      民      國    八十九    年     十一     月     三十     日
                                  臺灣苗栗地方法院苗栗簡易庭
~B法      官  王萬金
右為正本係照原本作成。
如對本判決上訴，須於判決送達後廿日內向本院提出上訴狀。
~B法院書記官  姚錫鈞
中      華      民      國    八十九    年     十一     月     三十     日


司法院資訊處製作；財團法人民間司法改革基金會備份。
